---
title: "SAE - LAVAL"
author: "Dynastie & Dilane"
date: "2023-01-16"
output:
  html_document: default
  pdf_document: default
---

```{r setup, include=FALSE}
knitr::opts_chunk$set(echo = TRUE)
```

## Opérations sur les données temporelles
# Importation des données
```{r}
library(tidyverse)
library(readxl)
DATA  <- read_excel("C:/Users/amous/OneDrive/Bureau/SAE - R - LAVAL.xlsx")
```

# Vérification des données

```{r}
glimpse(DATA)
```

## Modification de la données

```{r}
library(lubridate)
DATA$Période <- ym(DATA$Période)
DATA <- DATA %>%
  filter(Période < as.Date("2022-01-01"))
```


## Explorons graphiquement les données

```{r}
DATA %>%
  ggplot(aes(x = Période, y = `Indices`)) +
  geom_line()
```

## Indice de 2017 à 2022

```{r}
DATA %>%
  filter(Période >= as.Date("2017-01-01")) %>%
  ggplot(aes(x = Période, y = `Indices`)) +
  geom_line()
```

## Auto-corrélation
```{r}
coeff <- acf(DATA$Indices, type="correlation", plot="FALSE")
coeff
```
# Graphique d'autocorrelation
```{r}
plot(coeff)
```

## Visualisation des composantes

```{r}
# Charger les packages
library(readxl)
library(forecast)

# Convertir les données en série chronologique
ts_data <- ts(DATA$Indices, start = c(1997,1), frequency = 12)

# Effectuer une ACS sur la série chronologique
stl_decomp <- stl(ts_data, s.window = "periodic")

# Afficher les composantes saisonnières, tendance et résiduelle
plot(stl_decomp)
```

## Graphique des Courbes superposées
```{r}
ggseasonplot(ts_data,  season.labels="month") +
  ylab("Effectif") +
  ggtitle("Seasonal plot: Indices de chiffre d'affaire") 
```

## Moyenne Mobile

```{r}
library(forecast)
ts_data1 <- ts(DATA$`Moy. Mobile`, start = c(1997,1), frequency = 12)
autoplot(ts_data1)+
	 ylab("Incices")
```

## CVS

```{r}
library(forecast)
ts_data1 <- ts(DATA$CVS, start = c(1997,1), frequency = 12)
autoplot(ts_data1)+
	 ylab("Incices")
```

## Lissage exponentielle simple

```{r}
fc <- ses(ts_data, h=5)
round(accuracy(fc),2)
autoplot(fc) +
  autolayer(fitted(fc), series="Lissé") +
  ylab("Indices") + xlab("Year")

library(forecast)
ts_data1 <- ts(DATA$`1er Lissage`, start = c(1997,1), frequency = 12)
autoplot(ts_data1)+
  autolayer(ts_data1, series="Lissé")+
	 ylab("Incices")
```

## Lissage exponentielle double

```{r}
library(forecast)
ts_data1 <- ts(DATA$`2ème Lissage`, start = c(1997,1), frequency = 12)
autoplot(ts_data1)+
	 ylab("Incices")
```


## Prévisions
```{r}
autoplot(ts_data) +
  autolayer(meanf(ts_data, h=12), series="Moyenne", PI=FALSE) +
  autolayer(naive(ts_data, h=12), series="Naïve", PI=FALSE) +
  autolayer(snaive(ts_data , h=12), series="Naïve saisonnière", PI=FALSE) +
  autolayer(rwf(ts_data,12, drift=TRUE), series="Naïve dérive", PI=FALSE)+
  ggtitle("Prevision des indices de chiffre d'affaire mensuels pour l'année 2022") +
  xlab("Year") + 
  ylab("Indices") +
  guides(colour=guide_legend(title="Prevision"))
```

